【裁判字號】    92,交訴,19
【裁判日期】    920507
【裁判案由】    公共危險等
【裁判全文】
臺灣高雄地方法院刑事判決                          九十二年度交訴字第一九號
    公  訴  人  臺灣高雄地方法院檢察署檢察官
    被      告  甲○○
右列被告因公共危險等案件，經檢察官提起公訴（九十一年度偵字第七一九○號），
本院判決如左：
    主  文
甲○○服用酒類，不能安全駕駛動力交通工具而駕駛，處有期徒刑參月，如易科罰金
，以參佰元折算壹日；又因過失致人於死，處有期徒刑陸月，如易科罰金，以參佰元
折算壹日。應執行有期徒刑捌月，如易科罰金，以參佰元折算壹日。
    事  實
一、甲○○於民國九十一年三月十二日晚上七時至九時許，與友人洪家祺等人在高雄
    縣岡山鎮○○路與公園東路附近某家薑母鴨店內用餐並飲酒，甲○○於飲用二瓶
    鹿茸酒後，明知酒後已感覺平衡感、定向力均有所障礙，且精神意識已達不能安
    全駕駛動力交通工具之程度，惟因友人洪家祺亦有飲用二瓶鹿茸酒而意識不清無
    法騎車，二人於同日晚間九時許欲返家時，遂決定由甲○○騎乘洪家祺所有之車
    牌號碼ＬＤＥ－四六三號重型機車搭載洪家祺一起返回高雄縣路竹鄉之住處，甲○○本應注意汽車駕駛人飲酒後其吐氣所含酒精濃度超過每公升零點二五亳克以
    上者，即不得駕車，以避免危險之發生，且依甲○○之智識及能力，並無不能注
    意之情事，甲○○猶於飲酒後已不能安全駕駛之情況下，駕駛上開機車搭載洪家
    祺自岡山往路竹之方向行駛返家。而於同日晚間九時四十五分許，甲○○騎車行
    經高雄縣路竹鄉○○村○○路一八二一號「高苑技術學院」前，因高苑技術學院
    門口號誌燈故障，而由該校學生指揮交通並攔停車輛以利學生通行，甲○○於停
    車等候時因酒後導致協調及平衡能力降低之影響，經該校指揮交通人員放行車輛
    後，於剛起步時即因不勝酒力，機車失控而人車倒地，致機車後座之洪家祺亦往
    左側摔倒在地，適有同向停等於甲○○機車左側之丙○○（另由檢察官為不起訴
    處分）駕駛頂新壓花輪工業有限公司所有之車牌號碼Ｐ四－五五四五號自用小貨
    車，因不知洪家祺已倒在其車下右側前後車輪間且酒醉不醒人事，於起步行駛後
    ，丙○○所駕駛自小貨車之右後車輪因而輾壓過洪家祺之頭部，致洪家祺因顱腔
    破裂當場死亡。嗣經現場高苑技術學院指揮交通之學生通知校警報警處理而將受
    傷之甲○○送醫後，經警測得其呼氣酒精成份高達每公升○點八五毫克，而查知
    上情。
二、案經高雄縣警察局湖內分局報請及洪家祺之父乙○○告訴臺灣高雄地方法院檢察
    署檢察官偵查起訴。
    理  由
一、訊據被告甲○○固坦承有於前揭時地飲用二瓶鹿茸酒之事實，惟矢口否認有何酒
    醉駕車及過失致死之犯行，辯稱：當天伊與洪家祺等友人飲酒後，是洪家祺騎車
    載伊回家，伊並沒有騎車載洪家祺，伊當時已經酒醉不知發生何事，一直等到救
    護車來才知道發生車禍云云。經查：
（一）被告甲○○於發生車禍受傷而送醫後，經測得其呼氣酒精成份高達每公升○點
      八五毫克之事實，有被告親簽之酒精濃度測定單一紙在卷可稽。又被害人洪家
      祺因本件車禍造成顱腔破裂當場死亡之事實，業經臺灣高雄地方法院檢察署檢
      察官督同法醫師相驗屬實，並製有勘驗筆錄、相驗屍體證明書及驗斷書在卷可
      憑，嗣經檢察官督同法醫師採集被害人即死者洪家祺之眼球液送往法務部調查
      局檢驗結果，發現其眼球液酒精濃度為○點一六○％（Ｗ＼Ｖ），相當於呼氣
      酒精濃度為每公升○點六九毫克（ｍｇ＼Ｌ）等情，此有法務部調查局調科壹
      字第○九一○○一八二一四○號檢驗通知書、法務部調查局調科壹字第○九二
      ○○○九五八七○號函附卷可佐。
（二）雖被告辯稱：伊飲酒後是被害人洪家祺騎車載伊回家，伊並無騎車云云。惟本
      件發生車禍當時，被告係身穿銀灰色之外套，已據被告明確供承在卷，而依目
      擊證人即肇事當時在現場指揮交通之高苑技術學院學生丁○○於警訊中證稱：
      「當時我在指揮交通，聽教官指示把車子攔停，當時機車在機車道線的左側快
      車道旁，貨車離機車約一公尺至二公尺之間不到二公尺，然後聽教官指示放行
      車子，過不久就聽到一個聲響，然後看到機車往右邊偏行，然後又往左邊偏，
      機車就滑下去了，當時我就聽到第二聲響，人也滑下去到貨車右側前後輪的中
      間，然後我就看到二個人倒在地上，一開始二個人都沒有動趴在地上，然後差
      不多經過一分鐘，之後就看到騎機車的那個人有開始動了，我看見騎機車的那
      個人穿銀色（即銀灰色）的外套，然後慢慢坐在地上，後座那個人沒有穿夾克
      」等語甚詳；其復於檢察官偵訊時結證稱：「我當時人站在學校門口負責攔停
      北上的車流，．．突然聽到一聲很大的聲響立即回頭，在我左後方約十幾公尺
      處看到有輛機車倒下去，車上二人也一起倒下去，機車左方有輛小貨車；而倒
      地時是坐在地上的那位駕駛，我可以確認」等情（見偵查卷第十四頁及反面）
      ；復於本院調查中明確證稱：伊當時看到機車倒地後，有二個人都趴在地上，
      靠機車頭那位後來有爬起來，伊沒有看到擦撞情形，但有看到騎機車那位是穿
      銀灰色外套後來有坐起來，機車倒地後並沒有移動位置等語（見本院九十二年
      三月四月訊問筆錄），依上開目擊證人丁○○於偵審中一致之證述，足認於發
      生車禍之前應係被告騎車搭載被害人無訛，被告前揭所辯云云，已難採信。又
      證人即肇事現場負責指揮交通之高苑技術學院教官李克強復於警偵訊中證稱：
      伊當時看見二位男子躺在機車之左側，躺在前面的那位有爬起來看後面那位的
      狀況，就坐在地上等語明確，核與證人即當時開車輾過被害人之丙○○於警訊
      及本院調查中證稱：伊發生車禍下車後，看見有位穿銀灰色外套之男子坐在機
      車坐墊之前方，靠近機車手把之位置，被害人的位置是靠近機車坐墊之後方等
      情相符，再觀諸肇事現場照片所示，身穿銀灰色夾克之男子確係起身坐在被害
      人（係俯臥在地上）之前方，且較靠近機車車頭等情，有肇事現場照片多幀附
      卷可佐，被告並指稱照片中身穿銀灰色夾克之人即係伊本人，且參酌被告於發
      生車禍後，並無任何移動位置之情事，業據被告供承在卷，並經證人即高苑技
      術學院學生丁○○、鍾源和一致證述明確，是依上開證人就車禍發生後被告當
      時位置之供述以觀，在被告與被害人同時倒地且未移動位置之情況下，被告所
      處之位置既較靠近機車之前座駕駛位置，益見係被告駕駛機車搭載被害人甚明
      。
（三）按刑法第一百八十五條之三規定所謂「不能安全駕駛」，係抽象危險犯，固不
      以發生具體危險為必要，惟若因而發生事故，益徵其不能安全駕駛，且依醫學
      相關實驗證明之經驗法則，對於呼氣酒精濃度達每公升○．二五毫克以上時，
      將使駕駛人產生複雜之技巧障礙、駕駛能力變壞之行為表現，肇事比率比一般
      未飲酒時高出二倍，而呼氣酒精濃度達每公升零點五毫克以上時，將使駕駛人
      產生平衡感與判斷力障礙升高，肇事比率比一般未飲酒時高出十倍，甚而如呼
      氣酒精濃度達每公升零點七五毫克時，駕駛人將產生明顯酒醉、步履蹣跚之行
      為狀態，其肇事比率比一般高二十五倍（參見蔡志中著，對飲酒不能安全駕駛
      之執法研究，司法院第四十六期業務研究會講義），被告於車禍發生後經測得
      之呼氣酒精濃度既高達每公升○點八五毫克，已如前述，足認被告因飲酒已至
      駕駛技巧障礙，視覺及行為反應能力減低，而達不能安全駕駛動力交通工具之
      程度無疑。
（四）本件被害人洪家祺雖係遭證人丙○○所駕駛自小貨車之右後車輪輾壓致死之事
      實，固據證人丙○○所不否認，並經警方鑑識組人員現場採集該自小貨車右後
      外側車輪上之血跡送驗而獲得確認，有內政部警政署刑事警察局鑑驗書及高雄
      縣警察局刑警隊鑑識組刑案現場勘查報告表各一份附卷可稽。然依證人丙○○
      於本院調查中供稱：伊當時僅感覺車子右後車輪有跳動，並無與任何車輛有擦
      撞之情形等語，核與證人即至車禍現場處理之高雄縣警察局湖內分局警備隊人
      員廖振賢於偵訊時證稱：「當時現場有很多人，機車的刮地痕是在快車道上，
      而且當時檢查機車並沒有擦撞的痕跡；又當時包括死者家屬都有在派出所共同
      察看，並沒有發現明顯擦痕」等語（見偵查卷第二十五頁反面、第二十六頁）
      相符，證人即高雄縣刑警隊鑑識人員張芳誠並於偵訊中證稱：伊對重型機車車
      號ＬＤＥ－四六三做勘驗採證，發現只有左上方把手有少許新刮痕，其餘是舊
      刮痕，經研判是機車騎士酒後駕駛向左倒在路上，隨後車號Ｐ四－五五四五號
      小貨車才壓過死者等語明確（見偵查卷第四十九頁反面），並據高雄縣警察局
      刑警隊鑑識組刑案現場勘查報告表所載明：「勘驗死者所騎乘重機ＬＤＥ－四
      六三號，該部重機僅左前上方手把處有少許刮痕，餘均完好，顯示該部重機未
      與該自小貨車擦撞」，參以目擊證人丁○○亦證稱並未看見機車有擦撞到丙○○之貨車情形，足證被告駕駛上開機車確未與證人丙○○所駕駛之自小貨車發
      生擦撞，是以被告之機車既未與肇事之貨車擦撞，而被告當時復有酒醉駕車之
      情形，再佐以被告機車與該貨車在高苑技術學院前停車時，兩車僅有不到二公
      尺之距離，已據目擊證人丁○○證述如前，足認被告騎車當時顯因酒後產生協
      調及平衡能力降低之影響，導致騎車失控因而與被害人均往該貨車之方向摔倒
      在地，被害人並因而遭甫起動行駛之貨車輾壓無訛。
（五）按汽車駕駛人飲酒後其吐氣所含酒精濃度超過每公升零點二五亳克以上者，不
      得駕車，道路交通安全規則第一百十四條第二款分別定有明文。被告本應注意
      上開規定駕車，而依其智識能力，並無不能注意之情形，竟於飲酒後呼氣酒精
      濃度已高達每公升○點八五毫克之酒醉情況下，猶違背上開規定而駕駛機車搭
      載被害人返家，且於行經上開肇事地點時明知已不能安全駕駛，仍駕車因不勝
      酒力而失控自機車上摔倒在地，導致被害人倒地後旋遭貨車輾斃，自難辭其過
      失之責，則被告之過失行為與被害人之死亡間，顯具有相當因果關係。本件事
      證明確，被告酒醉駕車及過失致死之犯行，均堪認定。
二、核被告甲○○所為，係犯刑法第一百八十五條之三服用酒類不能安全駕駛動力交
    通工具而駕駛罪及同法第二百七十六條第一項之過失致人於死罪。被告所犯上開
    二罪間，犯意各別，行為互異，應予分論併罰。被告於酒後呼氣所含酒精濃度已
    達每公升○點八五毫克酒醉之情形下駕車，因而致人死亡，應依道路交通管理處
    罰條例第八十六條第一項規定，就其過失致死罪部分加重其刑。爰審酌酒精成分
    對人之意識能力具有不良影響，超量飲酒後會導致對週遭事務之辨識及反應能力
    較平常狀況薄弱，因而酒後駕車在道路上行駛，對一般往來之公眾及駕駛人自身
    皆具有高度危險性，被告明知上情，既漠視自己及他人之安危，更枉顧公眾行之
    安全，於酒後呼氣中酒精濃度已達每公升○點八五毫克酒醉之情形下，仍駕車搭
    載被害人因而肇事，致被害人死亡，且犯後仍未能坦供犯行，惟念及被告並無犯
    罪前科紀錄，有臺灣高等法院被告全國前案紀錄表附卷可按，其素行尚屬良好，
    及被告與被害人係好友關係，因朋友間餐敘飲酒後駕車，一時疏失肇事而犯罪等
    一切情狀，就所犯二罪分別量處如主文所示之刑，併均諭知易科罰金之折算標準
    ，並定其應執行之刑，以資懲儆。
據上論斷，應依刑事訴訟法第二百九十九條第一項前段、刑法第一百八十五條之三、
第二百七十六條第一項、第四十一條第一項、第二項、第五十一條第五款、道路交通
管理處條例第八十六條第一項、罰金罰鍰提高標準條例第一條前段、第二條，判決如
主文。
本案經檢察官陳永豐到庭執行職務。
中      華      民      國      九十二      年      五      月    七    日
                                  臺灣高雄地方法院刑事第二庭
                                      審判長法  官   莊崑山
                     法  官   吳為平
                                            法  官   吳俊龍
右正本證明與原本無異。
如不服本判決，應於判決送達後十日內，向本院提出上訴狀。
                                            書記官   許麗珠
中      華      民      國      九十二      年      五      月    十二  日
附錄本案判決論罪科刑之法條
刑法第一百八十五條之三：
服用毒品、麻醉藥品、酒類或其他相類之物，不能安全駕駛動力交通工具而駕駛者，
處一年以下有期徒刑、拘役或三萬元以下罰金。
刑法第二百七十六條第一項：
因過失致人於死者，處二年以下有期徒刑、拘役或二千元以下罰金。


司法院資訊處製作；財團法人民間司法改革基金會備份。
